【裁判字號】    97,台上,5651
【裁判日期】    971106
【裁判案由】    違反毒品危害防制條例
【裁判全文】
最高法院刑事判決            九十七年度台上字第五六五一號
上  訴  人  甲○○
選任辯護人  涂芳田律師
上列上訴人因違反毒品危害防制條例案件，不服台灣高等法院台
中分院中華民國九十七年八月二十九日第二審判決（九十七年度
上訴字第一七三六號，起訴案號：台灣台中地方法院檢察署九十
七年度偵字第二一七０號），提起上訴，本院判決如下：
    主  文
原判決關於其附表編號一、五所示販賣第二級毒品部分撤銷，發
回台灣高等法院台中分院。
    理  由
本件原判決撤銷第一審關於其附表編號一、五所示販賣甲基安非
他命部分不當之判決，改判分別論處上訴人甲○○販賣第二級毒
品二罪罪刑，固非無見。
惟查(一)扣案十一包淺黃色晶體，經台灣台中地方法院檢察署送請
內政部警政署刑事警察局鑑定，該局祇取樣其編號Ａ之一包鑑定
結果含甲基安非他命成份，即以其餘編號Ｂ、Ｃ１至Ｃ９十包，
外觀型態亦相似，而推定含甲基安非他命成份，有該局民國九十
七年三月二十四日刑鑑字第０九七００三六一四０號鑑定書附卷
可稽，顯屬速斷。究竟該十包淺黃色結晶，是否確含甲基安非他
命成份，原審未再送鑑定，遽引用該鑑定書作為判斷依據，自有
應於審判期日調查之證據未予調查之違法。(二)九十六年七月十一
日修正公布之通訊保障及監察法第五條，係自九十六年十二月十
一日施行，則自該施行日起之監聽，依該條第二項前段規定，其
通訊監察書，偵查中自應由檢察官依司法警察機關聲請或依職權
以書面記載該法第十一條之事項，並明理由，檢附相關文件，
聲請該管法院核發。上訴人使用之0000000000號行動
電話與證人陳俊嘉使用之0000000000號行動電話，於
九十七年一月九日之通聯監聽，有無聲請該管法院核發通訊監察
書，攸關其監聽取得之資料，是否實施刑事訴訟程序之公務員因
違背法定程序取得之證據之認定，原審未經調查，竟謂該通聯譯
文，係依台灣台中地方法院檢察署通訊監察書所為監聽取得，自
得採酌，殊有未合。(三)原判決雖以陳俊嘉於警詢之陳述、卷附上
訴人使用之000000000000號行動電話與陳俊嘉使用
之0000000000號行動電話，於九十六年十二月七日、
十二月十日之通聯譯文，作為上訴人有原判決附表編號一所示販
賣安非他命予陳俊嘉之證據。然其所引陳俊嘉於警詢之陳述，並
未述及該項毒品交易（見原判決第四頁）。而該通聯譯文係記載
「Ａ（指上訴人）：透早你有多少錢，我要出發前你再拿給我。
Ｂ（指陳俊嘉）：好啦。Ａ：做人不能這樣，我剛剛才被唸，他
如有打給你，叫他打給我。Ｂ：是啦，錢不夠要講，才不會耽誤
人家的時間。」「Ｂ：你打電話到櫃台一下。Ａ：好。」「Ｂ：
我到了，你櫃台跟他講一下。Ａ：好。」「Ａ：你到南屯找我。
Ｂ：好。」如果無訛，亦無該項毒品交易之內容（見第一審卷(一)
第三二四、三二五頁）。則如何能認定上訴人有該項販賣第二級
毒品行為，原審仍有調查審認之必要。(四)毒品危害防制條例第十
九條第一項所規定供犯罪所用之財物，係指直接供犯罪所用者，
始克相當。扣案之夾鍊袋一批，雖可供包裝甲基安非他命之用，
但倘尚未使用，充其量祇係供犯罪預備之物，僅能依刑法第三十
八條第一項第二款規定，宣告沒收。原判決未說明該批夾鍊袋，
是否已供販賣包裝甲基安非他命之用，逕適用毒品危害防制條例
第十九條第一項諭知沒收，亦有未洽。以上或為上訴意旨所指摘
，或為本院得依職權調查之事項，應認原判決有撤銷發回之原因
。
據上論結，應依刑事訴訟法第三百九十七條、第四百零一條，判
決如主文。
中    華    民    國  九十七  年   十一   月    六    日
                      最高法院刑事第十二庭
                          審判長法官  石  木  欽
                                法官  陳  世  淙
                                法官  洪  佳  濱
                                法官  段  景  榕
                                法官  王  居  財
      本件正本證明與原本無異
                                      書  記  官
中    華    民    國  九十七  年   十一   月   十一   日
                                                      Ｑ


司法院資訊處製作；財團法人民間司法改革基金會備份。
